【裁判字號】    96,易,682
【裁判日期】    970603
【裁判案由】    侵占等
【裁判全文】
臺灣桃園地方法院刑事判決               96年度易字第682號
公  訴  人  臺灣桃園地方法院檢察署檢察官
被      告  乙○○
            甲○○
上列被告因侵占等案件，經檢察官提起公訴（95年度偵字第1235
6 號），本院判決如下：
    主  文
乙○○、甲○○均無罪。
    理  由
一、公訴意旨略以：被告甲○○原係址設桃園縣桃園市○○路12
    49號10樓之日盛國際行銷顧問股份有限公司（下稱日盛公司
    ）業務人員，負責為客戶代辦申請貸款等業務；乙○○原係
    址設桃園縣桃園市○○街77號之臺東區中小企業銀行（下稱
    臺東企銀）桃園分行行員，負責招募信用貸款及放款等工作
    ；丙○○（由臺灣桃園地方法院檢察署檢察官另行簽分偵辦
    ）則為日盛公司之負責人，3 人均為從事業務之人。詎渠等
    共同基於意圖為自己不法所有之犯意聯絡，於民國92年10月
    間，利用丁○○委託甲○○向臺東企銀申請貸款，並由乙○○承辦審核及放款事宜之便，由乙○○代丁○○領取臺東企
    銀所核發之帳號為0000000000000 號之存摺簿、提款卡及密
    碼條後，因丁○○恰受徒刑之執行，無法親自領取上開物件
    ，3 人即變易持有為所有之意思，將上開之物予以侵占入己
    ，而未交付與丁○○。復於取得上開物件後，持原應為丁○○所有之提款卡至附表所示地點之自動付款設備，連續輸入
    密碼條上之密碼，使自動付款設備對真正持卡人之識別陷於
    錯誤，而由自動付款設備領取如附表所示之現金，依此不正
    方法領得現金含手續費共計新臺幣（下同）30萬6,077 元。
    嗣於94年7 月間，因臺東企銀寄發逾期未繳款通知，丁○○
    始悉貸款金額已遭侵占，因認被告乙○○、甲○○均涉犯刑
    法第336 條第2 項業務侵占罪嫌及同法第339 條之2 第1 項
    之不正利用自動付款設備罪嫌云云。
二、按犯罪事實應依證據認定之，無證據不得認定犯罪事實。又
    不能證明被告犯罪者，應諭知無罪之判決，刑事訴訟法第15
    4 條第2 項、第301 條第1 項分別定有明文。又事實之認定
    ，應憑證據，如未能發現相當證據，或證據不足以證明，自
    不能以推測或擬制之方法，為裁判基礎（最高法院40年台上
    字第86號判例意旨參照）；再告訴人之告訴，本以使被告受
    刑事訴追為目的，故其陳述是否與事實相符，自應調查其他
    證據，以資審認，苟其所為攻擊之詞，尚有瑕疵，則在此瑕
    疵未予究明以前，即不能遽採為斷罪之基礎（最高法院69年
    台上字第1531號判例參照）；再認定不利於被告之事實，須
    依積極證據，苟積極證據不足為不利於被告事實之認定時，
    即應為有利於被告之認定，更不必有何有利之證據（最高法
    院30年上字第816 號判例）。經核本件公訴意旨認被告乙○○、甲○○涉犯前揭罪嫌，無非係以告訴人丁○○之指訴、
    證人丙○○之證述、臺東企銀授信申請書暨個人資料表、授
    信約定書、扣款授權書、切結書、存款往來申請書暨約定書
    、印鑑卡、臺東企銀95年1 月17日（95）東企銀業字第0637
    號函暨檢附本件貸款接洽及對保人員年籍資料表、臺東企銀
    95年4 月26日（95）東企銀業字第4380號函、稅務電子閘門
    財產所得明細表公司登記資料查詢表、遠傳電信股份有限公
    司95年4 月24日函暨行動電話門號申請人名單、被告乙○○
    之銀行交易往來資料等件，為其主要論據。
三、訊據被告乙○○、甲○○均堅詞否認有何上揭犯行，被告乙○○辯稱：「我任職臺東企銀，本件丁○○申貸案係由日盛
    公司轉介而來，由我到桃園市○○路1249號10樓日盛公司與
    丁○○辦理對保，當時我向丁○○說明對保及開戶的程序，
    丁○○表示他無法親自到臺東企銀領取存摺、提款卡、密碼
    條，我告訴丁○○若他無法親自去領，我可以代他領取後，
    將上開物品交付日盛公司，因為丁○○全權委託日盛公司辦
    貸款，中間牽涉佣金。92年10月31日，我確實有替丁○○簽
    收領取上開帳戶之存摺、提款卡、密碼條，因為我是經辦人
    ，故我幫丁○○代領。但我領完之後，當天就將上開物品親
    自送至日盛公司交付與日盛公司之會計。」等語；被告甲○○辯稱：「我在92年10月間到日盛公司任職，10月底就離職
    ，丙○○是日盛公司面試我的人，我的業務主管姓陳，綽號
    『阿水』。丁○○是我在日盛公司唯一接到的案子。本件是
    在我離職之後才撥款，離職之後我有打電話回公司詢問丁○○的貸款有沒有核撥，公司綽號『阿水』的陳姓主管，告訴
    我已經核撥了，叫我通知本人來公司領存摺、提款卡、密碼
    ，我不確定『阿水』是不是叫陳天福。因為丁○○是我的客
    戶，所以『阿水』要我轉告，我覺得道義上我也應該轉告丁○○。後來我發簡訊通知丁○○，丁○○一直沒有回電，因
    為我有丁○○的友人康啟峰的電話，我就傳簡訊給康啟峰詢
    問為何丁○○都沒有回復，康啟峰才跟我說丁○○因為縱火
    案入監，我就向康啟峰表示領取存摺、提款卡、密碼條一定
    要本人，請他轉告丁○○自行找日盛公司協調，之後我就沒
    有再涉入這件事情，我從頭到尾都沒有看到存摺、提款卡、
    密碼條等物。」等語。經查：被告乙○○所辯其確曾代丁○○領取丁○○向臺東企銀申辦帳號0000000000000 號帳戶之
    存摺、提款卡、密碼條等物，惟嗣已交付日盛公司會計人員
    一節，核與證人丙○○於檢察官訊問時證稱：「日盛公司原
    係我所經營，從事代辦貸款之業務，該公司在遷到桃園市○○路1249號10樓後，由我與綽號『阿水』的陳天福一同經營
    。本件丁○○申貸案我本來不知道誰承辦，在貸款核撥之前
    ，陳天福告訴我本件係由甲○○承辦。丁○○的存摺、提款
    卡、密碼條是我們公司會計交給我的，之後我要通知客戶通
    知不到，就把上開物品交給陳天福，並交代陳天福要將佣金
    給我，陳天福有說要處理，後來就不知道了。」等語，互核
    相符。是本件證人丁○○向臺東企銀申辦帳號000000000000
    0 號帳戶之存摺、提款卡、密碼條等物，於係由被告乙○○
    代為簽收領取，嗣並交付與日盛公司之會計人員，該會計人
    員並已將前開物品交付證人丙○○收受，又丙○○復未曾證
    稱其曾將上開物品交付被告甲○○，則本件被告乙○○、甲○○均未持有證人丁○○前開帳戶之存摺、提款卡、密碼條
    ，堪以認定。本件證人即告訴人丁○○固證稱其並未領得上
    開帳戶之存摺、提款卡、密碼條云云，惟被告乙○○、甲○○既未持有前開物品，則自無將之侵占入己之可能。又即便
    證人丙○○所證其將證人丁○○前開帳戶之存摺、提款卡、
    密碼條交付日盛公司人員陳天福一節，因乏其他事證可佐而
    尚難逕認屬實，惟縱令證人丙○○此部分所證並不可採，而
    可認丙○○或有侵占前開物品之行為，然經本院再三覽遍全
    卷，亦核無任何證據足資證明被告乙○○、甲○○與證人丙○○間就侵占上開物品一事有何犯意聯絡或行為分擔之情，
    是公訴意旨就其所認被告乙○○、甲○○與證人丙○○3 人
    曾變易持有為所有之意思，將上開物品予以侵占入己乙節，
    證據付之闕如，所認顯屬無稽。再者，依卷附臺東企銀95年
    4 月26日（95）東企銀業字第4380號函所示，亦僅足認證人
    丁○○所申辦之前開帳戶如附表所示時間，有如附表所示之
    提款交易情形，惟附表所示之款項究係由何人實際提領，揆
    諸全卷事證，亦無任何證據可佐，是公訴意旨認如附表所示
    款項係被告乙○○、甲○○與證人丙○○以證人丁○○之提
    款卡及密碼盜領云云，亦無所據。至起訴書所載臺東企銀授
    信申請書暨個人資料表、授信約定書、扣款授權書、切結書
    、存款往來申請書暨約定書、印鑑卡、臺東企銀（95）東企
    銀業字第0637號函暨檢附本件貸款接洽及對保人員年籍資料
    表等件，僅足認證人丁○○確有向臺東企銀申辦帳號000000
    0000000 號帳戶並申請貸款之事實，而無從佐證被告乙○○
    、甲○○與證人丙○○3 人有何侵占證人丁○○前開帳戶之
    存摺、提款卡、密碼條，或持該提款卡及密碼盜領上開帳戶
    內如附表所示款項之行為。又起訴書所示稅務電子閘門財產
    所得明細表公司登記資料查詢表、遠傳電信股份有限公司95
    年4 月24日函暨行動電話門號申請人名單、被告乙○○之銀
    行交易往來資料，非僅無從佐實被告乙○○、甲○○有何公
    訴人所指前開犯行，亦難認與本案被告2 人被訴業務侵占罪
    嫌及不正利用自動付款設備罪嫌有何關聯。
四、按「刑事訴訟法第161 條已於91年2 月8 日修正公布，其第
    1 項規定：檢察官就被告犯罪事實，應負舉證責任，並指出
    證明之方法。因此，檢察官對於起訴之犯罪事實，應負提出
    證據及說服之實質舉證責任。倘其所提出之證據，不足為被
    告有罪之積極證明，或其指出證明之方法，無從說服法院以
    形成被告有罪之心證，基於無罪推定之原則，自應為被告無
    罪判決之諭知。」最高法院92年台上字第128 號判例意旨參
    照。綜上所述，公訴人所提出之證據尚無足證明被告乙○○
    、甲○○有何業務侵占、不正利用付款設備犯行。此外，本
    院復查無其他積極證據足資證明被告乙○○、甲○○確有公
    訴人所指上開犯行，此部分核屬不能證明被告犯罪。揆諸首
    揭法條、判例要旨及說明，就本件被告乙○○、甲○○被訴
    業務侵占、不正利用付款設備罪嫌，應諭知被告無罪之判決
    ，以昭審慎。
據上論斷，應依刑事訴訟法第301 條第1項，判決如主文。
本案經檢察官許曉微到庭執行職務
中    華    民    國    97    年     6    月     3    日
                  刑事第十一庭審判長法  官  蔡榮澤
                                    法  官  紀凱峰
                                    法  官  林蕙芳
以上正本證明與原本無異。
如不服本判決，應於判決送達後10日內向本院提出上訴狀（應附
繕本），其未敘述上訴理由者，應於上訴期間屆滿後20日內補提
理由書狀於本院，上訴於臺灣高等法院。
                              書記官  郭玉芬
中    華    民    國    97    年     6    月     3    日
附表：
┌──┬──────┬───────┬─────┐
│編號│時間（92年）│提款銀行      │金額（含手│
│    │            │              │續費）    │
│    │            │              │          │
├──┼──────┼───────┼─────┤
│1   │10月31日    │臺東企銀桃園分│30,000    │
│    │16：4       │行            │          │
├──┼──────┼───────┼─────┤
│2   │10月31日    │同上          │30,000    │
│    │16：5       │              │          │
├──┼──────┼───────┼─────┤
│3   │11月5日     │遠東國際商業銀│20,007    │
│    │15：29      │行股份有限公司│          │
├──┼──────┼───────┼─────┤
│4   │11月5日     │同上          │10,007    │
│    │15：30      │              │          │
├──┼──────┼───────┼─────┤
│5   │11月5日     │中國信託商業銀│10,007    │
│    │16：47      │行            │          │
├──┼──────┼───────┼─────┤
│6   │11月7日     │遠東國際商業銀│20,007    │
│    │22：42      │行股份有限公司│          │
├──┼──────┼───────┼─────┤
│7   │11月7日     │同上          │16,007    │
│    │22：43      │              │          │
├──┼──────┼───────┼─────┤
│8   │11月8日     │日盛國際商業銀│20,007    │
│    │17：38      │行            │          │
├──┼──────┼───────┼─────┤
│9   │11月11日    │同上          │20,007    │
│    │14：34      │              │          │
├──┼──────┼───────┼─────┤
│10  │11月11日    │同上          │20,007    │
│    │14：36:7    │              │          │
├──┼──────┼───────┼─────┤
│11  │11月11日    │同上          │20,007    │
│    │14：36:49   │              │          │
├──┼──────┼───────┼─────┤
│12  │11月11日    │同上          │20,007    │
│    │14：37      │              │          │
├──┼──────┼───────┼─────┤
│13  │11月12日    │臺東企銀桃園分│30,000    │
│    │18：1       │行            │          │
├──┼──────┼───────┼─────┤
│14  │11月12日    │同上          │20,000    │
│    │18：2       │              │          │
└──┴──────┴───────┴─────┘


司法院資訊處製作；財團法人民間司法改革基金會備份。
